臺灣基隆地方法院刑事判決　　　　　　　 94年度重訴字第2號
公　訴　人　臺灣基隆地方法院檢察署檢察官
被　　　告　丙○○　男　27歲.
選任辯護人　許卓敏律師
　　　　　　邱群傑律師
上列被告因槍砲彈藥刀械管制條例案件，經檢察官提起公訴（ 9
3年度偵字第4528號），本院判決如下：
    主  文
丙○○無罪。
    理  由
一、公訴意旨略以：被告丙○○於民國93年6 月間某日，以新臺
    幣5 萬元之代價，在基隆市「國家新城」社區，向綽號「吉
    米」之姓名年籍不詳男子，購得具有殺傷力仿FN廠1910型半
    自動手槍製造之金屬玩具手槍2 把，及供上述手槍用，具殺
    傷力之改造子彈1 顆，其即未經許可而無故持有上開槍彈，
    並放置在其所經營位於基隆市○○區○○路43之1 號達美車
    行，嗣經基隆市警察局於93年11月8 日對被告所使用000000
    0000號及0000000000號行動電話進行監聽，發覺持有槍彈之
    事實，經被告帶同警方前往上開藏放槍彈之處所，起出具有
    殺傷力仿半自動手槍改造玩具手槍2 把及供該手槍用具有殺
    傷力之改造子彈1 顆，因認被告涉犯94年1 月26日修正前之
    槍砲彈藥刀械管制條例第11條第4 項之持有可發射子彈具有
    殺傷力之手槍罪嫌及同條例第12條第4 項之持有子彈罪嫌。
二、按犯罪事實應依證據認定之，無證據不得推定其犯罪事實；
    不能證明被告犯罪者，應諭知無罪之判決，刑事訴訟法第15
    4條第2項、第301第1項分別定有明文。次按被告之自白，非
    出於強暴、脅迫、利誘、詐欺、疲勞訊問、違法羈押或其他
    不正方法，且與事實相符者，得為證據；被告之自白，不得
    作為有罪判決之唯一證據，仍應調查其他必要之證據，以察
    其是否與事實相符，同法第156條第1項、第2 項亦定有明文
    ，依該條第1項之規定，被告之自白雖為證據之1種，然須出
    於任意性，而第2 項規定之立法目的乃欲以補強證據擔保自
    白之真實性，亦即以補強證據之存在，藉之限制自白在證據
    上之價值。
三、公訴人認被告涉犯前揭罪嫌，係憑下列證據：
  (一)被告於警詢及檢察官偵查中之自白。
  (二)扣案之仿半自動手槍改造之玩具手槍2把及子彈1顆。
  (三)內政部警政署刑事警察局93年12月21日刑鑑字第0930235965
    號鑑驗通知書1份。
四、訊據被告矢口否認持有扣案之槍彈，辯稱：當時我（按即被
    告）因違反毒品危害防制條例案件，在基隆看守所羈押中，
    警察將我借提出來，問我要不要交保，如要交保，要我找 2
    把槍給他們，因為我認識1 個朋友有槍，而警察也認識他，
    然後有人把槍丟在基隆市七堵區基隆監理站對面公園的廁所
    內，再通知警察前去拿取，警員帶我到公園取槍、彈後，拿
    到我經營之達美車行內，再拍照取證，我並未持有扣案之槍
    彈，且扣案之槍彈亦非在我經營之車行內找到等語。
五、本院查：
  (一)扣案之改造手槍2支，經鑑驗結果，其中1支（槍枝管制編號
    ：0000000000），認係由仿FN廠1910型半自動手槍製造之金
    屬玩具手槍，換裝土造金屬槍管改造而成之改造手槍，機械
    性能良好，可擊發適用之子彈，認具殺傷力；另 1支（槍枝
    管制編號：0000000000），認係由仿FN廠1910型半自動手槍
    製造之金屬玩具手槍，換裝土造金屬槍管改造而成之改造手
    槍，經檢視，雖欠缺抓子鉤，但仍不影響其擊發功能，可供
    擊發適用之子彈，認具殺傷力；又送鑑改造子彈5 顆，認均
    係具直徑約7.9MM土造金屬彈頭之土造子彈，經採樣2顆試射
    ，其中1顆，可擊發，認具殺傷力，另1顆，無法擊發，認不
    具殺傷力，有內政部警政署刑事警察局93年12月21日刑鑑字
    第0930235965號槍彈鑑定書在卷可按。
  (二)扣案槍彈之查獲地點，依被告於警詢及檢察官偵查中之自白
    ，及基隆市警察局之扣押筆錄，雖係在被告所經營之基隆市
    ○○路43之1 號達美車行內，然證人即參與取槍彈過程之乙○○警員於本院審理時到庭結證稱：扣案之槍彈係在基隆市
    七堵區百福社區監理站對面公園廢棄的公共男廁內找到，被
    告說不要牽連到友人即證人甲○○，要求不要記載係在上述
    地點查獲，並提議記載查獲地點係在其所經營的達美車行，
    後來即應被告之要求到其經營之車行，將查獲之槍、彈放在
    車行之廁所箱子內，再拍照取證，並在扣押筆錄內記載查獲
    地點係在基隆市○○路 43之1號的達美車行等語明確（詳見
    本院94年3月23日審判筆錄第4頁），核與被告上開所辯扣案
    之槍彈係在基隆市七堵區監理站對面公園之廁所內查獲，而
    非在其經營之達美車行查獲等情相符，被告此部分所辯，即
    堪採信，是扣案之槍、彈係在基隆市七堵區百福社區監理站
    對面公園廢棄男廁內查獲之事實，要堪認定。
　(三)扣案之槍彈雖非在被告經營之車行內查獲，然被告於警詢、
    檢察官偵查中均自白持有扣案之槍彈，縱其所辯係警員以交
    保為條件，利誘其交出並自白持有扣案之槍彈為真，然其自
    承知悉持有槍彈係違法行為（見偵卷第32頁），顯見其知悉
    如坦承持有扣案之槍彈，將有罪責臨身，如其於警詢時之自
    白果係遭警員利誘而為，其大可於檢察官偵查中否認其犯行
    ，惟其卻仍於檢察官在93年11月25日、12月15日偵訊時均自
    白持有扣案之槍彈，而自攬刑責，其所辯顯與常情有違，已
    難採信，況被告並未指出其於檢察官偵查中之自白有何出於
    強暴、脅迫、利誘、詐欺、疲勞訊問、違法羈押或其他不正
    之方法，而不具任意性之情形，是本院認其既接續於警詢及
    檢察官偵查中自白持有扣案之槍彈，而於本院審理時僅係空
    言否認自白，並未具體指出如何遭員警利誘之證據，是本院
    認其自白應係出於任意性。至其在自白之動機，是否出於如
    上所述圖要交保或其他之動機，並不影響其自白之任意性。
　(四)被告固於檢察官偵查中自白持有扣案之槍彈，然如前所述，
    仍應調查其他必要之證據，以察其是否與事實相符，經查：
  　1.證人乙○○於本院審理時證稱：因監聽得知被告持有槍枝
    　，乃借提被告查緝槍枝，被告經詢問後坦承持有2 把槍，
      是借給證人甲○○，真正的詳情要問他的小弟即證人丁○○，我們就將丁○○找出來與被告對質，後來就由被告帶
      我們到甲○○家裡，甲○○說槍不是他借的，但是他知道
      槍在哪裡，願意幫我們找出來，於是我們即帶著被告，與
      甲○○一起在百福社區找槍，時間拖了很久，仍找不到，
      所以我們即決定先回警局，於是我留聯絡電話給甲○○，
      囑其找到槍時打電話給我，在返回警局途中，我接到1 通
      電話，電話沒有顯示號碼，對方只告訴我槍是在百福社區
      監理站對面公園的廢棄男廁內，我即帶著被告前去上開公
      廁，果然看到1 個綠色袋子，打開後即發現扣案之槍彈等
      語（見本院94年3 月23日審判筆錄第4 頁）。依乙○○所
      證，其固係尋線向丁○○、甲○○追查扣案之槍、彈，然
      並無結果，反係因1 通莫名之電話，始查得扣案之槍彈，
      該莫名之電話係由何人撥打？是否為甲○○？與被告是否
      相關連？涉及被告是否持有扣案之槍彈，然均無相關證據
      足資佐證，扣案之槍彈係在被告實力支配之下，且乙○○
      同日另證稱於查獲扣案槍彈時，並未攝影或照相，亦未採
      指紋（見同上期日筆錄第7 頁），是亦無從查明被告是否
      曾碰觸過扣案之槍彈，以確認被告對扣案槍彈之持有關係
      ，從而扣案之槍彈既係在任何人皆得自由進出之公園廁所
      內查獲，而非在被告之實力支配範圍，則在無其他證據可
      佐下，僅憑乙○○上開所證，尚難遽認扣案之槍彈係被告
      所持有，是被告自白持有扣案之槍、彈，即有可疑。
    2.關於證人甲○○之證言及本院之判斷：
      甲○○於本院審理時結證稱：與被告是在94年過年前的
        3、4個月前認識，在本案案發時才剛認識，93年年底某
        日晚間9時許，在基隆市○○路「聽雨軒」，被告拿1個
        藍色的袋子要交給我保管，我說不用，叫被告拿給在場
        被告也認識的阿木（真實年籍姓名不詳），阿木就拿走
        了。93年11月25日，被告帶警員來找我，說上次那包是
        槍，我說我不知道有槍，我就趕緊聯絡阿木，叫他打電
        話聯絡乙○○警員，我並未打電話給乙○○警員，也未
        將扣案槍彈放在百福社區的公園，讓警員去找槍等語（
        詳見本院94年4月20日審判筆錄第2頁至第8頁）。
      被告否認甲○○所證，並辯稱：當天是交1 個紙袋給甲○○，裡面裝的是茶葉，拿過去時放在桌上就走了，甲○○是否拿走並不清楚，且並未向警察說那包東西是槍
        ，警察當時也不知道有槍，是警員自看守所借提我出來
        後，要我交2 把槍，我說沒有，他就叫我想辦法去找，
        我就說要問我朋友，所以才帶同乙○○去找甲○○，而
        甲○○也說沒有槍，警察就叫甲○○想辦法找，找到再
        聯絡警察，而且我是問甲○○有沒有槍，並未說有1 包
        東西寄放在甲○○那裡，也沒有說那包東西是槍等語（
        見同上期日審判筆錄第10頁至第11頁）。
      依甲○○所證，如被告果於帶同警員前去找甲○○時，
        向甲○○稱所寄放的袋子內有槍彈，則甲○○即涉犯寄
        藏槍彈罪嫌，警員於事前應已知悉該情，何以未事先申
        請搜索票搜索甲○○住處？又甲○○若果如此配合警方
        辦案（詳同上期日審判筆錄第9 頁），則縱警員未及申
        請搜索票，亦可同意警員搜索住處以自清，然警員卻自
        始至終從未設法以求搜索甲○○住處，與警員偵查犯罪
        之方法有所出入，甲○○所證係被告告以寄放之袋子內
        有槍彈之證詞，已有可疑；再者，甲○○既證稱被告原
        係要託其保管袋子，其未接受，並囑被告將之託被告亦
        認識之阿木，而袋子是阿木拿走等語，則被告應知悉係
        阿木拿走寄放的袋子，為何被告又帶同警方前去找甲○○，此顯與常情有違；另甲○○證稱看到被告欲寄放的
        袋子是藍色的，而乙○○卻證稱查獲裝有扣案之槍、彈
        的袋子是綠色的，二者外觀上亦顯有不同，況且甲○○
        固證稱曾留乙○○的電話給阿木，然阿木是何人？以及
        打電話給乙○○提供扣案槍、彈所在地之人是否即為阿
        木？均無從查證；此外，被告若向甲○○索還寄放之槍
        彈，則甲○○即涉有寄藏槍彈之罪嫌，是以其就自身利
        害關係事項之證言，即有為己脫罪之虞，而難遽信。綜
        上，甲○○之證言既有可疑之處，且悖於常情，又有為
        己脫罪之嫌，是實難採信，且就提供線索查獲扣案槍彈
        之人與被告間之關係，又乏證據可證，是甲○○之證言
        亦無資為被告自白持有扣案槍彈之補強證據。
    3.關於證人丁○○之證言及本院之判斷：
      按被告以外之人於審判外之言詞或書面陳述，除法律有
        規定者外，不得作為證據；被告以外之人於檢察事務官
        、司法警察官或司法警察調查中所為之陳述，與審判中
        不符時，其先前之陳述具有較可信之特別情況，且為證
        明犯罪事實存否所必要者，得為證據，刑事訴訟法第15
        9 條第1 項及同法第159 條之2 分別定有明文。證人丁○○於警詢時固指稱：與被告在達美車行聊天時，被告
        曾拿出1 把銀色手槍給我看，是用1 個海尼根包包裝，
        共看到2 支手槍，除知道被告擁槍外，並不知道被告其
        他不法情事等語（詳見偵卷第10頁至第11頁）。丁○○
        上開所言，核其性質係證人於審判外之陳述，依刑事訴
        訟法第159 條第1 項之規定並無證據能力，且被告於審
        判程序亦不同意以丁○○之證言作為證據，而檢察官雖
        認丁○○上開於審判外之陳述，與審判中不符，其先前
        於警詢時之陳述具有較可信之特別情況，且為證明犯罪
        事實存否所必要，得為證據，然其並未指出何以丁○○
        於警詢時之指述具有較可信之具體事證；反觀丁○○上
        開指述內容，其先指稱係看到1 把銀色手槍，後來又說
        總共是看到2 把手槍，就所看到的槍枝數目，前後指述
        不同，已難遽信，且丁○○於本院審理之證言，亦查無
        特別不可信之情形（詳後述），是本院認丁○○於警詢
        時之指述無證據能力，合先敘明。
      丁○○於本院審理時結證稱：從93年5 、6 月間起至同
        年11月中旬止，在被告經營之達美車行幫忙，同年11月
        25日警察到我家，說被告要跟我拿槍，但是我說沒有槍
        ，警察就問我有沒有施用毒品，我承認施用毒品後，警
        察就帶我去警察局製作筆錄，我總共作過2 次警詢筆錄
        ，被告並未拿槍給我看，我之前在警察局說被告曾拿槍
        給我看，是因為從未被警察抓過，心裡害怕才如此說，
        其實在警察局指述被告拿槍給我看之筆錄前，並未看過
        扣案之槍彈等語（詳見本院94年5 月10日審判筆錄第 2
        頁至第6 頁）。
      丁○○於本院審理時，並未指證被告持有扣案槍彈，而
        觀諸卷附丁○○之第1 次警詢筆錄（附於本院卷）內容
        ，警方係於93年11月25日上午11時30分，至丁○○基隆
        市安樂區○○○路112 巷110 弄16之8 號7 樓住處查訪
      　，被告主動交出1 包海洛因及2 包安非他命，並稱係被
        告交其保管，且坦承施用第2 級毒品安非他命，該次警
        詢筆錄製作時間係93年11 月25 日下午2 時20分至55分
        ；第2 次警詢筆錄（附於偵卷第9 頁至第11頁）內容，
        警方直接設問：「你是否知道丙○○涉嫌不法情事？」
        ，經丁○○答以被告曾拿手槍給我看後，續問是何種手
        槍？時、地？數量？等問題，第2 次製作筆錄時間是在
        同一天的下午4 時26分至45分，係在警方載於扣押筆錄
        執行時間欄之93年11月25日下午3 時30分至4 時止之後
        ，依上開卷證資料推論，丁○○係因施用毒品案件，為
        警查獲，而製作第1 次警詢筆錄，該次筆錄均未詢及槍
        彈事項，嗣警方查獲扣案槍彈後，才又找丁○○至警局
        製作筆錄，此次即詢問被告持有槍彈事項，與丁○○上
        揭所證製作筆錄內容過程相符；再比對丁○○供稱警方
        原係向其詢問槍枝事項，及乙○○證稱係被告供稱丁○○知悉持有之槍彈放置位置，所以才去找丁○○等證言
        ，警方理應認丁○○知悉被告持有槍彈之不法事項，何
        以未於第1 次製作筆錄時，即詢問丁○○是否知悉被告
        涉有何不法事情，是否持有槍彈，卻遲至警方查獲扣案
        之槍彈後，方指稱曾看過被告持有扣案之槍彈？此顯與
        常理有違，且被告縱果告知警方丁○○知悉持有之槍枝
        寄放何處，而認丁○○知悉被告持有槍枝，然依乙○○
        所證，丁○○並未參與查緝扣案槍彈之過程，且又無證
        據證明打電話給乙○○之人即為丁○○，則扣案之槍枝
        是否即係被告所指丁○○知悉藏放位置之槍枝，即有可
        疑，況由被告於警詢時坦承持有扣案槍彈，丁○○因而
        配合被告之供詞而為指述，亦不無可能，是本院認丁○○於第2 次警詢之時指述有違常理，存有上述可疑之處
        ，並有如前（）所述之瑕述，且查無特別可信之情況
        ，依法並無證據能力。從而丁○○於本院既未指證被告
        持有扣案之槍彈，自亦無足資為被告自白之補強證據。
      至丁○○證稱係依警員之指示指證被告云云，並未提出
        相關之證據為佐，核屬空言，不足採信，附此敘明。
    5.關於通信監查譯文（附於偵卷第48頁至第58頁）
      檢察官雖起訴稱係基隆市警察局於93年11月8 日，對被告
      所使用之0000000000號及0000000000號行動電話實施監聽
      ，發覺被告持有槍彈，始帶同被告起出扣案之槍彈。經查
      ，被告固承認上開2 個電話號碼係其使用，然檢察官上揭
      所指之監聽，僅係偵卷第58頁所載被告以0000000000電話
      號碼與某男間，於93年11月16日下午7 時4 分53秒時之通
      話，警方記載通話內容為某男向被告說，我要拿那台「車
      」 (槍枝)， 等下我要去桃園，依此通話內容，其實某男
      說的是拿那台車，言談間並未說到槍彈話語，譯文中的（
      槍枝）是警方依以往辦案經驗而加註，然以被告經營車行
      而言，客戶向被告取車，乃事理之常，如無其他證據可佐
      ，尚難遽認某男所稱之「車」，即係指「槍」，警方稱係
      因監聽到此段對話，而借提被告查緝槍枝，尚乏所據，是
      以此監聽譯文，自亦無從資為被告上揭自白之補強證據。
六、綜上所述，被告固自白持有扣案之槍彈，然經本院調查證據
    結果，證人乙○○、甲○○、丁○○之證言及卷附監聽譯文
    ，均無資為被告上揭自白之補強證據，此外，復查無其他證
    據，足以證明被告之自白與事實相符，揆諸首揭規定，自不
    得以被告雖具任意性，然不具真實性之自白，為不利被告之
    認定，是本案既不能證明被告犯罪，自應依法諭知被告無罪
    。
據上論斷，應依刑事訴訟法第301條第1項前段，判決如主文。
本案經檢察官樊家妍到庭執行職務。
中　　華　　民　　國　　94　　年　　5 　　月　　24　　日
                  刑事第一庭審判長法  官  邱志平
                                  法  官  蔡岱霖
                                  法  官  劉桂金
以上正本證明與原本無異。
對於本件判決如有不服，應於收受送達後10日內，向本院提出上
訴書狀，上訴於臺灣高等法院，並按他造當事人之人數附具繕本
。
中　　華　　民　　國　　94　　年　　5 　　月　　24　　日
                                  書記官  王  明
